臺灣桃園地方法院民事判決　　　　　　　99年度家簡字第22號
原　　　告　簡宏隆
訴訟代理人　蘇清文律師
　　　　　　溫思廣律師
複代理人　　張馻哲律師
被　　　告　黃春蓉
上列當事人間請求返還借用物事件，於民國100年4月19日辯論終
結，本院判決如下：
    主  文
被告應給付原告新台幣壹拾參萬肆仟捌佰貳拾伍元，暨自民國九
十九年七月八日起，至清償日止，按年息百分之五計算之利息。
原告其餘之訴駁回。
訴訟費用由被告負擔百分之五十，餘由原告負擔。
本件判決第一項得假執行。
原告其餘假執行之聲請駁回。
    事  實
一、原告方面：
  (一)兩造於民國98年11月14日在新加坡共和國公證結婚，於99年
    6 月7 日於台灣登記，兩造結婚後，返台於桃園縣中壢市○
    ○路租屋共同生活（嗣於99年8 月4 日經本院調解離婚）。
  (二)原告於98年12月間借款予被告新加坡幣1 萬元，供被告清償
    被告積欠聯邦商業銀行、國泰世華商業銀行、玉山商業銀行
    、中國信託商業銀行、慶豐商業銀行之債務，原告並於98年
    10月中至11月間在新加坡購買相機（SONY牌、型號DSC-TX1/
    NE32；序號SO0-0000000 號）1 台，又於98年12月8 日在台
    灣購買筆記電腦（TOSHIBA 牌、型號：PPM81T-OEW 01Y、序
    號：00000000W ）1 台；又於99年1 月間某日，在桃園縣中
    壢市購買行動電話1 枝，供被告使用，詎被告於99 年3月17
    日返回台灣時，竟將前開原告借予被告使用之行動電話、筆
    記型電腦、相機、手機帶走，並取走原告所有之鑽石戒指1
    只，爰依民法借貸關係、所有物返還請求權、不當得利、及
    民法第1023條第2 項法律關係，提起訴訟，並聲明1 、被告
    應給付原告新加坡幣1 萬元，及自起訴狀繕本送達翌日起至
    清償日止，按年息5%計算之利息。2 、被告應返還原告相機
    （SONY牌、型號DSC-TX1/NE32；序號SO0-0000000 號）1 台
    ，筆記電腦（TOSHIBA 牌、型號：PPM 81T-OEW 01Y 、序號
    ：00000000W ）1 台、行動電話1 枝、鑽石戒指1 只。3 、
    願供擔保准予假執行。
二、被告方面：
  (一)對原告主張結婚、以新加幣1萬元兌換新台幣後清償伊債務
    （聯邦商業銀行33,076元、玉山商業銀行37,755元、中國信
    託商業銀行26,357元、國泰世華商業銀行37,637元）及持有
    上開相機（SONY牌、型號DSC-TX1/NE32；序號SO0-0000000
    號）1 台，筆記電腦（TOSHIBA 牌、型號：PPM 81T-OEW01Y
    、序號：00000000W ）1 台、行動電話1 枝、鑽石戒指1只
    之情不爭執。
  (二)關於原告之請求答辯如下：
    1.新加坡幣1萬元部分：
      兩造於新加坡結婚後，因原告不放心被告單獨回台處理債
      務，原告即請假陪同被告返台，兩造在台無住所，回台後
      一時找不到短期租屋處，先住旅館，後再租屋，此費用均
      由上開新加坡幣兌換後之金額支出。伊與原告先後至台北
      市○○○路及中壢市星展商業銀行兌換2 次，共243,640
      元（98年12月9 日兌換得新台幣91,840元，98年12月11日
      換得151,800 元），於98年12月10日被告提領其中之3 萬
      元交予原告使用，又於98年12月11日被告提領其中5,000
      元供原告使用。其餘之錢除清償被告之債務外，即供兩造
      於台灣之住宿、租屋及生活費用。
    2.鑽石戒指1 只係原告於98年10月30日向被告求婚所送之物
      。
    3.相機係兩造於98年12月4日在新加坡所購買。
    4.行動電話係被告手機壞了，原告陪同被告至桃園縣中壢市
      航欣通訊行所選購，當日無法決定機型，原告即出資交由
      被告決定後再行購買，被告已將該手機賣予友人。
    5.手提電腦係原告陪同被告於98年12月8 日在台北市光華商
      場所購買。
    6.上開鑽石戒指、相機、手提電腦及行動電話均係原告所贈
      與。至於新加坡幣1 萬元兌換之新台幣共243,640 元，除
      原告取用之35,000元外，其餘用以清償借款及支付住宿租
      屋等生活費用，是原告贈與被告，此已經原告於簡訊中自
      承。
  (三)聲明：原告之訴駁回。
三、不爭執事項：
  (一)兩造於98年11月14日在新加坡共和國公證結婚，於99年6 月
    7 日於台灣登記，兩造結婚後，返台於桃園縣中壢市○○路
    租屋共同生活（嗣於99年8 月4 日經本院調解離婚）。
  (二)原告於98年12月間曾交付被告新加坡幣1 萬元，由被告至銀
    行兌換。
  (三)被告以上開兌換金錢，清償被告積欠聯邦商業銀行、國泰世
    華商業銀行、玉山商業銀行、中國信託商業銀行、慶豐商業
    銀行之債務共134,825。
  (四)原告於98年間在新加坡購買相機（SONY牌、型號DSC-TX1/NE
    32；序號SO0-0000000 號）1 台，又於98年12月8 日在台灣
    購買筆記電腦（TOSHIBA 牌、型號：PPM81T -OEW01Y、序號
    ：00000000W ）1 台；又於99年1 月間某日，在桃園縣中壢
    市購買行動電話1 枝，供被告使用，被告於99年3 月17日返
    回台灣時，將前開行動電話、筆記型電腦、相機、及鑽石戒
    指帶走。
四、得心證理由
  (一)按夫妻未以契約訂立夫妻財產制者，除本法另有規定外，以
    法定財產制，為其夫妻財產制。民法第1005條定有明文。本
    件兩造均未主張曾以契約定夫妻財產制，是依前揭說明，兩
    造應以法定財產制為其夫妻之財產制，合先敘明。
  (二)原告起訴主張系爭相機係於98年10月至11月間所購買之情，
    並提出相機保證書影本為證（如原證4 ）。然為被告所否認
    ，並以應是於98年12月4 日購買置辯，並提出桌歷為證，經
    查：觀諸原告提出之保證書，並未記載何日購買，是原告之
    主張不足採信。又觀諸被告提出之桌節本上「4 日」下方記
    載「和隆看電影，第一次，買相機TX1 、SONY」，月份為10
    月之情，可知購買日期應為98年10月4 日，係於兩造結婚前
    所購，衡諸未婚男女男方於婚前購買禮物予女方，以取悅女
    方，應為常情，是被告抗辯相機係原告所贈與之情，應可採
    信。
  (三)被告抗辯：刑事部分已認定鑽石戒指是原告求婚時所贈與之
    情，為原告所不爭執，是被告此部分之抗辯應可採信。故原
    告主張是借貸關係，不足採信。
  (四)被告另抗辯：因伊手機無法使用，原告另出資交伊購買，系
    爭手機係原告所贈與之情，參酌原告亦不否認於斯時另有手
    機及被告自行挑選手機廠牌和款式之情，可知系爭手機應係
    原告所贈與，原告主張係借予被告使用之情，顯與常情不合
    ，不足採信。
  (五)原告主張系爭電腦係借予被告使用之情，為被告所否認，並
    以係原告所贈與置辯。然查系爭電腦為原告婚後出資所購買
    ，是為婚後財產，參諸兩造於98年11月4 日結婚，系爭電腦
    於98年12月8 日兩造共同選購，斯時尚在新婚期間，被告抗
    辯係原告所贈與亦有可能，依民法第1017條規定，不能證明
    為夫或妻所有之財產，應推定為夫妻共有，原告主張為其單
    獨所有，尚難採信。
  (六)被告以原告交付新加坡幣1 萬元兌換之新台幣清償婚前積欠
    銀行債務134,825 元，為兩造所不爭執，依民法第第1023條
    第2項規定夫妻之一方以自己財產清償他方之債務時，雖於
    婚姻關係存續中，亦得請求償還。被告自應返還，是原告請
    求被告返還134,825 元應屬有據。至於兌換所剩之金錢，被
    告抗辯係用於住宿、租屋及共同生活費用，與民法第1018條
    家庭生活費用及自由處分金之意旨尚無違背，原告主張是借
    款之情，則屬無據。
五、綜上所述，原告依夫妻財產關係，請求判決被告應給付原告
    134,825 元，及自起訴狀繕本送達之翌日（即99年7 月8 日
    ）起，至清償日止，按年息5%計算之利息，為有理由，應予
    准許。其他逾此部分之請求，為無理由，應予駁回。本件原
    告勝訴部分未逾50萬元，依民事訴訟法第389 條第1 項規定
    ，應依職權宣告得假執行。至於敗訴部分，原告假執行之聲
    請即失所附麗，應併予駁回。
六、據上論結：本件原告之訴為一部分有理由，一部分無理由，
    爰依民事訴訟法第79條、第389條第1項，判決如主文。
中    華    民    國   100    年    5     月    5     日
                  家事庭  法  官  吳爭奇
以上正本係照原本作成
如對本判決上訴，須於判決送達後20日內向本院提出上訴狀。
如委任律師提起上訴者，應一併繳納上訴審裁判費。
中    華    民    國   100    年    5     月    5     日
                          書記官  許白梅